臺灣臺南地方法院刑事判決　　　　　　　　　　　　　九十三年度訴字第六五號
　　公　訴　人　臺灣臺南地方法院檢察署檢察官丁○○
　　被　　　告　甲○○
　　指定辯護人　本院公設辯護人　乙○○
右列被告因殺人未遂等案件，經檢察官提起公訴（九十年度偵字第三四九二號），本
院判決如左：
    主  文
甲○○殺人未遂，處有期徒刑玖年。扣案如附表編號一至三所示之物均沒收。
    事  實
一、甲○○與李登強、丙○○係朋友關係，其三人於民國九十二年七月二十五日下午
    九時許，共乘丙○○駕駛之自用小客車前往臺南縣新化鎮某處飲酒。然飲酒時，
    甲○○因丙○○口氣不佳，雙方因此而有摩擦。至翌日凌晨零時許，甲○○、丙
    ○○均有醉意，乃由李登強駕駛前開自用小客車搭載甲○○及丙○○返家，於返
    家途中，甲○○與丙○○二人再起口角，雙方乃撂下狠話，並相約至綽號「萬全
    」之友人家中談判。迨車子到達甲○○家後，甲○○與李登強先行下車，由丙○
    ○自行開車前往「萬全」家中等候甲○○。甲○○返回其位於臺南縣仁德鄉三甲
    村三甲子六號之住處後，即前往附近之空屋找出許連芳（已死亡，業經檢察官不
    起訴處分確定）於八十七年間藏置於該處之可發射子彈具有殺傷力之改造手槍一
    枝（含彈匣一個，槍枝管制編號：0000000000號）及改造子彈四顆，
    而未經許可持有上開槍彈，隨即前往赴約。茲因丙○○忘記「萬全」住處之正確
    位置，乃撥打電話請甲○○過去帶路。嗣甲○○於當日凌晨一時許，在臺南縣仁
    德鄉三甲村四十八之三號後方十字路口遇見丙○○，雙方一言不合，發生肢體衝
    突，詎甲○○可以預見持槍近距離朝人射擊，足以戕害他人生命，竟基於容認該
    死亡結果發生之不確定故意，持上開改造手槍，朝丙○○左後腰部射擊一槍，致
    子彈穿入丙○○之腰椎深處無法取出，李登強聞聲出來查看，發現丙○○受傷，
    立即將之送醫急救，丙○○始倖免於難。
二、案經丙○○訴由臺南縣警察局歸仁分局報請臺灣臺南地方法院檢察署檢察官偵查
    起訴。
    理  由
一、訊據被告甲○○固坦承於案發當天曾與告訴人丙○○有口角爭執，乃持扣案之可
    發射子彈具有殺傷力之改造手槍一枝及子彈四顆前往赴約談判，之後與告訴人發
    生肢體衝突，致手槍擊發，造成告訴人受有前述傷害之事實，惟矢口否認有殺人
    未遂之犯行，辯稱：因伊與告訴人在新化喝酒時發生口角，之後伊怕告訴人打伊
    ，才去把槍彈拿出來，當時不清楚有幾顆子彈，因告訴人和伊發生拉扯，手槍不
    慎走火擊發，並非故意開槍云云。惟查：
（一）被告與告訴人在飲酒席間起口角爭執，兩人即相約在「萬全」家談判，告訴人
      因忘記「萬全」家之位置，即打電話請被告出來帶路，嗣被告在臺南縣仁德鄉
      三甲村四十八之三號後方十字路口遇見丙○○，雙方一言不合，發生肢體衝突
      ，被告即持扣案之改造手槍朝告訴人左後腰部射擊，子彈自告訴人之左後腰穿
      入後，卡於腰椎深處無法取出之事實，迭據告訴人於警詢、偵查及本院審理中
      均指訴明確，且有財團法人長庚紀念醫院高雄分院函文一件、告訴人受傷部位
      之照片二幀、案發及取出槍枝之現場照片十八幀在卷可稽。而扣案如附表編號
      一至三所示之槍彈經送鑑定結果，認為送鑑九○手槍（槍枝管制編號：000
      0000000號），係由仿ＢＥＲＥＴＴＡ廠半自動手槍製造之金屬玩具手
      槍，換裝土造金屬槍管改造而成之改造手槍，機械性能良好，可擊發適用子彈
      ，認具殺傷力、另送鑑子彈三顆，認均係由土造金屬彈殼加裝直徑約８．８ｍ
      ｍ金屬彈頭而成之土造子彈，有內政部警政署刑事警察局分別於九十二年九月
      十九日、同年月十七日出具之槍彈鑑定書各一份在卷可稽，另被告擊發之子彈
      一顆，致告訴人受有前述傷害，足認上開子彈確實具有殺傷力甚明。
（二）被告雖稱攜帶槍彈僅為防身之用，然因告訴人與之搶槍，拉扯間，槍枝才不慎
      走火云云，然此為告訴人否認，陳稱：被告有拿東西打伊的頭，但伊不知道被
      告拿的是什麼東西，伊就還手打被告一下，被告即持槍抵住伊後腰並開一槍等
      語（見九十三年四月十三日偵訊筆錄），被告與告訴人所述明顯不符，被告所
      辯是否可採，已非無疑。再者，倘如被告所言，告訴人明知被告持有槍彈，則
      斯時告訴人身處極度危險之狀態，不論係被告直接朝其開槍或告訴人趨前搶槍
      稍有不慎造成槍枝走火，告訴人性命堪虞之情況下，告訴人避之猶恐不及，豈
      敢貿然上前與被告搶槍？更有甚者，倘告訴人確係在和被告拉扯之間，槍枝不
      慎走火擊中告訴人，則告訴人受傷之部位亦應在身體正面始符合常理，但觀諸
      告訴人之傷勢，子彈射入之位置係在告訴人之左後腰部，有前述財團法人長庚
      紀念醫院高雄分院函附之急診紀錄及告訴人受傷部位照片在卷可佐，告訴人係
      背部受擊，顯與被告所稱雙方係在拉扯間，槍枝走火，告訴人因此遭子彈擊中
      受傷等情不符，應認告訴人前開指訴與客觀事實及常情相符合，較屬可信。
（三）再按刑法上殺人未遂罪與傷害罪之區別，應視加害人有無殺意以為斷，被害人
      所受傷害程度，固不能據為認定有無殺意之唯一標準，但加害人下手之部位、
      用力之程度及經過情形如何，於審究犯意方面，仍不失為重要參考資料，最高
      法院著有二十年非字第一○四號判例可參。查手槍之殺傷力極大，持槍於近距
      離朝人體射擊，即有可能因失血過多休克造成死亡結果，此本為一般人均可預
      見，亦為被告主觀上所無法推諉不知。則倘若被告僅有傷害故意，其大可徒手
      毆打告訴人，何以於赴約前專程前往其住處附近之空屋取出他人藏匿之槍彈，
      甚至近距離朝告訴人之腰部射擊，使告訴人受有前述傷害，且子彈仍卡於腰椎
      深處無法取出；雖被告在告訴人中彈受傷後，未繼續射擊，難認被告有致告訴
      人於死之直接故意，但被告於行為時，對其開槍之行為可能造成告訴人死亡之
      結果應有所預見，詎被告仍執意為之，是被告具有殺人之不確定故意，足資認
      定。
（四）綜上所述，被告所辯槍枝係在拉扯間不慎走火擊發，其並無殺人之故意云云，
      核屬避重就輕飾卸之詞，洵非可採。本案事證已甚明確，被告違反槍砲彈藥刀
      械管制條例及殺人未遂犯行均堪認定，自應依法論科。
二、核被告所為，係犯刑法第二百七十一條第二項、第一項之殺人未遂罪、槍砲彈藥
    刀械管制條例第十一條第四項之未經許可持有可發射子彈具有殺傷力之改造手槍
    罪及同條例第十二條第四項之未經許可持有子彈罪。被告以一持有行為，同時持
    有上開槍枝及子彈，觸犯構成要件相異之罪名，為想像競合犯，應依刑法第五十
    五條前段之規定，從一重之槍砲彈藥刀械管制條例第十一條第四項之未經許可持
    有可發射子彈具有殺傷力之改造手槍罪處斷。其所犯持有可發射子彈具有殺傷力
    之改造手槍罪及殺人未遂罪二罪間，有方法目的之牽連關係，應從一重論以殺人
    未遂罪。被告已著手於上開殺人行為之實行而不遂，為未遂犯，應依刑法第二十
    六條前段規定減輕其刑。爰審酌被告於目前社會治安因槍枝氾濫而日益惡化之際
    ，猶非法持有槍彈，嚴重威脅社會治安，且僅因言語上之摩擦，即持上開槍彈射
    擊他人，致告訴人受有前述傷害，且嚴重破壞社會治安，惡性非輕，至今仍未與
    告訴人和解，及犯罪後僅坦承部分犯行等一切情狀，量處如主文所示之刑，罰金
    部分並諭知易服勞役之折算標準，以資懲儆。扣案如附表編號一至三所示之改造
    手槍一枝、子彈三顆及彈匣一支，均為違禁物，應依刑法第三十八條第一項第一
    款規定宣告沒收。另附表編號四所示之彈殼一個業經擊發，已不具殺傷力，非屬
    違禁物，爰不另為沒收之諭知。
據上論斷，應依刑事訴訟法第二百九十九條第一項前段，槍砲彈藥刀械管制條例第十
一條第四項、第十二條第四項，刑法第十一條前段、第二百七十一條第二項、第一項
、第五十五條、第二十六條前段、第三十八條第一項第一款，判決如主文。
本案經檢察官丁○○到庭執行職務。
中      華      民      國    九十三    年      九      月    二十二    日
                              臺灣臺南地方法院刑事第二庭
                                  審判長  法  官  陳振謙
                                          法  官  李銘洲
                                          法  官  孫淑玉
右正本證明與原本無異。
如不服本判決應於送達後十日內向本院提出上訴狀（應附繕本）。
                                          書記官  王元宏
中      華      民      國    九十三    年      九      月    二十二    日
附表：
 ┌──┬──────┬────┬──────────────────┐
 │編號│扣押物品名稱│數    量│  備                      考        │
 ├──┼──────┼────┼──────────────────┤
 │一  │九○手槍    │一枝    │槍枝管制編號：0000000000號│
 ├──┼──────┼────┼──────────────────┤
 │二  │子彈        │三顆    │                                    │
 ├──┼──────┼────┼──────────────────┤
 │三  │彈匣        │一支    │見臺南縣警察局歸仁分局證物清單      │
 ├──┼──────┼────┼──────────────────┤
 │四  │彈殼        │一個    │同右                                │
 └──┴──────┴────┴──────────────────┘
附錄本案論罪科刑法條：
槍砲彈藥刀械管制條例第十一條第四項
未經許可，持有、寄藏或意圖販賣而陳列第一項所列槍砲者，處一年以上七年以下有
期徒刑，併科新臺幣七百萬元以下罰金。
槍砲彈藥刀械管制條例第十二條第四項
未經許可，持有、寄藏或意圖販賣而陳列子彈者，處五年以下有期徒刑，併科新台幣
三百萬元以下罰金。
刑法第二百七十一條
殺人者，處死刑、無期徒刑或十年以上有期徒刑。
前項之未遂犯罰之。
預備犯第一項之罪者，處二年以下有期徒刑。
